【裁判字號】    97,聲簡再,14
【裁判日期】    971030
【裁判案由】    聲請再審
【裁判全文】
臺灣桃園地方法院刑事判決            97年度聲簡再字第14號
再審聲請人
即受判決人  0000000.
上列再審聲請人即受判決人因犯妨害婚姻及家庭案件，對於本院
97年度簡上字第252 號中華民國97年8 月7 日第二審確定判決（
第一審刑事簡易判決案號：97年度壢簡字第337 號；聲請簡易判
決處刑案號：臺灣桃園地方法院檢察署96年度偵字第27656 號）
，聲請再審，本院裁定如下：
    主  文
再審之聲請駁回。
    理  由
一、再審聲請意旨詳如聲請書所載（如附件)。
二、按有罪之判決確定後，因發現確實之新證據，足認受有罪判
    決之人應受無罪、免訴、免刑或輕於原判決所認罪名之判決
    者，為受判決人之利益，得聲請再審；刑事訴訟法第420 條
    條第1 項第6 款定有明文。上述關於開啟再審程序之「確實
    之新證據」要件，必須該「證據方法」係「新」而「確實」
    。細而言之，所謂「證據」，係指形式存在之證據方法而言
    ，無論人證或物證皆然。所謂「新」證據，係指證據之「嶄
    新性」（新規性、新穎性）而言，謂該證據必須在事實審法
    院判決時已經存在，因未經發現，為法院及當事人所不知，
    不及調查斟酌，而於判決後始行發現者而言；若在判決前已
    經法院調查之證據，若經法院捨棄而不採，即非新證據。所
    謂「確實」，係指證據之「確實性」（明確性、顯著性、顯
    然性），必須該證據就形式上觀察，已足以動搖原確定判決
    而言；如尚不足以推翻原判決所認定罪刑之證據，即非足生
    影響於原判決之確實證據（最高法院72年第11次刑庭總會決
    議、85年臺抗字第308 號、89年臺抗字第63號、90年度臺抗
    字第71號、92年度臺抗字第295 號裁定參照）。次按再審者
    ，係判決確定後，因發見事實上有重大錯誤或恐有重大錯誤
    而再行審判之程序，乃屬對確定判決事實之救濟程序；至於
    判決確定後，若發見該案件之審判有違背法令之情事，則應
    循非常上訴程序以資救濟，而非依再審程序解決，此觀之刑
    事訴訟法第420 條、第421 條及同法第441 條規定即明。
三、本院查：
(一)聲請意旨以原審判決理由認被告即聲請人非但未曾主動向主
    管機關申訴邀（遭）性侵害之情，反而在其檢舉甲○○等人
    非法雇用外勞於小吃店工作，而有關機關到店查察之前離開
    現場，未曾把握機會將上情告知主管機關人員尋求協助。於
    仲介機構人員按月攜同翻譯老師前往甲○○住處拜訪甲○○
    、乙○○及00000000（即聲請人）之際，亦均未曾嘗試以證
    人甲○○、乙○○均不熟悉之印尼語向翻譯老師陳述此事，
    以尋求保護等違反經驗法則。且證人乙○○之證述，顯係將
    其撞見甲○○第五次對聲請人強姦未遂事件，張大其詞、虛
    偽誇飾，以之迴護甲○○，顯不足為採。而聲請人既已證明
    與甲○○為「勞資衝突關係」，恨之入骨而猶為不及，豈有
    可能與之發生「男女戀愛關係」？更不可能與之前往汽車旅
    館發生性行為，上開諸多疑問，原審並未加以調查，指摘原
    判決判決理由乃違背經驗法則等語。經查：原判決及第一審
    判決均引用檢察官聲請簡易判決處刑書之記載，於事實部分
    認定被告00000000明知被告甲○○與告訴人乙○○係夫妻關
    係而仍基於概括之犯意，在密切接近之一定時、地持續實行
    之多次性行為，並依被告甲○○、00000000之供述、告訴人
    之指訴及卷附戶籍謄本及被告00000000居留證影本各1 份等
    證據而為審酌，並無重要證據漏未審酌之情形，聲請人亦未
    指明有何發現確實新證據，徒以上詞指摘原判決違背經驗法
    則、理由矛盾云云聲請再審，依前述說明，核與刑事訟法第
    420 條第1 項、第421 條所規定之要件不符。
(二)又聲請意旨以96年7 月16、20日、27日桃園縣政府勞資爭議
    協調會議記錄3 紙及曾任聲請人於檢察官訊問程序之通譯丙
    ○○之宣誓證詞1 紙指摘原審判決理由矛盾與經驗法則不符
    且檢察官偵訊筆錄記載不實云云。經查：聲請人提出上述會
    議記錄3 紙乃分別於96年7 月16日、20日及27日所製作、聲
    請人於檢察官偵訊中之筆錄係於96年10月11日所製作，皆於
    原審法院審理時早已存在，並非未經發現，為法院及當事人
    所不知，不及調查斟酌，而於判決後始行發現者而言，是以
    聲請人所提之上開會議記錄3 紙及通譯宣誓證詞1 紙，皆不
    具備證據之「嶄新性」，而非屬新證據甚明，自無從以此為
    理由而准許再審。其次，上開會議紀錄3 紙之記載內容乃紀
    錄解決聲請人與被告甲○○、告訴人乙○○間之勞資糾紛，
    充其量僅足證明聲請人與被告甲○○、告訴人間存有勞資糾
    紛，及如何解決之方向與方法等，無從其形式上觀察即足以
    動搖原確定判決所認定罪刑，是不符開啟再審程序之「證據
    確實性」要件。另聲請人提出上開通譯丙○○之宣誓證詞1
    紙，內容記載該通譯於聲請人之偵訊程序中，並無翻譯聲請
    人「認罪」之言語，聲請人當時所言係「我有跟甲○○發生
    過性關係」並非「認罪」，且依聲請人當時偵訊所言，聲請
    人是稱伊沒有做錯事，伊是被逼迫的等語，惟查原審判決並
    非率以聲請人於檢察官偵訊中認罪之自白為單一證據，係以
    依被告甲○○、00000000之供述、告訴人之指訴及卷附戶籍
    謄本及被告00000000居留證影本各1 份等證據而為審酌並輔
    以經驗法則、論理法則論定聲請人明知被告甲○○為有配偶
    之人而與被告甲○○為性行為係屬相姦，是縱屬上開宣誓證
    詞為真正，充其量僅足證明聲請人於偵訊程序中僅坦承有與
    被告甲○○發生性行為並非認罪，然尚不足以推翻原審判決
    之認定，是亦不符開啟再審程序之「證據確實性」要件。
(三)縱上，揆諸上開法條說明，聲請人所提出之上開證據應不符
    合聲請再審之「嶄新性」及「確實性」要件，是聲請人據以
    聲請再審，自無理由。
四、綜上所述，本件再審聲請人所舉之再審理由，均於法不合，
    其提起本件再審，為無理由，應予駁回，爰依刑事訴訟法第
    434條第1項，裁定如主文。
中    華    民    國    97    年    10    月    30    日
                  刑事第七庭審判長法  官  蕭世昌
                                  法  官  陳筱蓉
                                  法  官  蔡羽玄
以上正本證明與原本無異。
對於本件裁定如有不服，應於收受送達後5 日內，向本院提出抗
告書狀，敘述抗告之理由，抗告於臺灣高等法院。
                                  書記官  陳玉芳
中    華    民    國    97    年    11    月    5     日


司法院資訊處製作；財團法人民間司法改革基金會備份。
